【裁判字號】    99,交聲,541
【裁判日期】    991025
【裁判案由】    違反道路交通管理處罰條例聲明異議
【裁判全文】
臺灣桃園地方法院交通事件裁定         99年度交聲字第541號
原處分機關  交通部公路總局新竹區監理所中壢監理站
異  議  人
即受處分人  謝瑞陵
上列異議人即受處分人因違反道路交通管理處罰條例案件，不服
交通部公路總局新竹區監理所中壢監理站中華民國99年4 月19日
壢監裁字第裁53-DB0000000號違反道路交通管理事件裁決書所為
之處分（原舉發案號：桃警局交字第DB0000000 號），聲明異議
，本院裁定如下：
    主  文
原處分撤銷。
謝瑞陵汽車駕駛人，行經有燈光號誌管制之交岔路口闖紅燈，處
罰鍰新臺幣貳仟柒佰元，並記違規點數點。又汽車駕駛人，駕
駛汽車經測試檢定酒精濃度超過規定標準，處罰鍰新臺幣壹萬玖
仟伍佰元，並應接受道路交通安全講習。
    理  由
一、原處分意旨略以：異議人即受處分人謝瑞陵於民國99年4 月
    17日凌晨1 時35分許，駕駛車牌號碼3P-3306 號自用小客車
    行經桃園縣新屋鄉○○○路與梅高路口，有「駕車行經有燈
    光號誌之交岔路口闖紅燈」、「酒後駕車，經呼氣酒測值為
    0.37mg/L」之違規，為桃園縣政府警察局楊梅分局埔頂派出
    所警員當場查獲，並開立桃警局交字第DB0000 000號舉發違
    反道路交通管理事件通知單舉發。嗣經原處分機關依道路交
    通管理處罰條例第35條第1 項第1 款、第24條第1 項第2 款
    、第53條第1 項、第63條第1 項第3 款之規定，裁處罰鍰共
    計新臺幣（下同）22,200元，吊扣駕駛執照12個月，施以道
    安講習，並計違規數點數3 點。
二、異議意旨略以：異議人於上揭違規時、地，係駕駛自用一般
    小客車而有酒駕違規情事，惟原處分竟吊扣異議人之普通大
    貨車駕駛執照，異議人係擔任大貨車駕駛，若吊扣該執照將
    無法繼續工作及無收入來源，為此聲明異議等語。
三、按汽車駕駛人飲用酒類或其他類似物後其吐氣所含酒精濃度
    超過每公升0.25毫克或血液中酒精濃度超過百分之0.05以上
    者，不得駕車，道路交通安全規則第114 條第2 款定有明文
    。又按汽車駕駛人，駕駛汽車經測試檢定酒精濃度超過規定
    標準者，處15,000元以上60,000元以下罰鍰，並當場移置保
    管其車輛及吊扣其駕駛執照1 年，並應接受道路交通安全講
    習，道路交通管理處罰條例第35條第1 項第1 款、第24條第
    1 項第2 款分別定有明文。次按汽車駕駛人，行經有燈光號
    誌管制之交岔路口闖紅燈者，處1,800 元以上5,400 元以下
    罰鍰，並記違規點數3 點，道路交通管理處罰條例第35條第
    1 項第1 款、第24條第1 項第2 款、第53條第1 項、第63條
    第1 項第3 款亦分別明定。
四、經查：
（一）異議人謝瑞陵於99年4 月17日凌晨1 時35分許，駕駛車牌
      號碼3P-3306 號自用小客車，行經桃園縣新屋鄉○○○路
      與梅高路口，因行經有燈光號誌管制之交岔路口闖紅燈為
      警查獲，經警對其實施呼氣酒精濃度測試，檢測結果吐氣
      酒精濃度達0.37MG/L，已超過道路交通安全規則所定不得
      駕車標準之事實，為異議人所不爭執，並有桃園縣政府警
      察局舉發違反道路交通管理事件通知單1 紙在卷可稽，是
      異議人確於上揭時、地，有闖紅燈及酒精濃度超過規定標
      準之違規情節，自堪認定。
（二）按道路交通管理處罰條例第68條業於94年12月14日修正，
      並自95年3 月1 日施行，修正前之道路交通管理處罰條例
      第68條規定：「汽車駕駛人，因違反本條例及道路交通安
      全規則之規定，受吊扣或吊銷駕駛執照處分時，吊扣或吊
      銷其持有各級車類之駕駛執照」，而修正後為：「汽車駕
      駛人，因違反本條例及道路交通安全規則之規定，受吊銷
      駕駛執照處分時，吊銷其持有各級車類之駕駛執照。」即
      將原條文中之「吊扣或」、「吊扣」等字刪除，查其修正
      過程與修正條文，立法委員認為原條文「汽車駕駛人，因
      違反本條例及道路交通安全規則之規定，受吊扣或吊銷駕
      駛執照處分時，受吊扣或吊銷其持有各級車類之駕駛執照
      」將違法或違規駕駛人所持有各級車類之駕駛執照一併吊
      扣或吊銷，失之過酷，對於人民工作與生活影響過鉅，有
      違比例原則，經與交通部協商後，乃將其中「受吊扣處分
      者，吊扣其持有各級車類之駕駛執照」部分之規定刪除。
      是駕駛人違反道路交通管理處罰條例第35條第1 項第1 款
      之規定而受吊扣駕駛執照處分時，依修正後同法第68條規
      定並參照其修正意旨，應僅得吊扣違規或違法當時駕駛車
      類之駕駛執照。且酒醉駕車行為均製造法所不容許之風險
      ，以風險製造之立場觀之，並不因駕駛車輛種類之不同，
      而有所差別。但從風險實現之觀點而言，酒醉駕駛車類之
      不同，其對於交通安全衍生之實害結果也有所差異，如駕
      駛人駕駛低一級之車類違反本條例之規定時，不論其所造
      成之實害結果，而一律吊扣駕駛人所持有之各類駕照，亦
      有違反相同事件相同處理，不同事件不同處理之平等原則
      ，則倘駕駛人係駕駛小型車時，經攔檢測試其酒精濃度超
      過法定標準，該駕駛人僅持有高一級車類駕駛執照，其受
      吊扣駕駛執照之範圍自不包括該高一級車類駕駛執照在內
      （臺灣高等法院暨所屬法院97年法律座談會刑事類提案第
      40號研討結果參照）。
（三）本件異議人於本件交通違規時，業已取得較高級之普通大
      貨車駕駛資格，此有桃園監理站汽車駕駛人螢幕列印資料
      1 紙在卷可憑，揆諸前揭說明，本件異議人既係駕駛自用
      一般小客車違反道路交通管理處罰條例第35條第1 項第1
      款之規定，依法自僅得吊扣其小型車普通駕駛執照，並無
      得吊扣異議人持有他級駕駛執照之依據，則原處分逕予吊
      扣異議人之普通大貨車駕駛執照，即有違誤。至道路交通
      主管機關對於汽車駕駛執照之管理，因採取一照原則，未
      發給駕駛人較低等級之駕駛執照，則究應如何吊扣異議人
      之普通小型車駕駛執照，乃屬駕駛執照管理所衍生之執行
      問題，應由道路交通主管機關本於職權利用電腦資料處理
      或在異議人之普通大貨車駕照註記等其他方式為妥適處理
      ，附此敘明（臺灣高等法院暨所屬法院98年法律座談會刑
      事類提案第23號研討結果參照）。
（四）按道路交通管理處罰條例第68條雖復於99年5 月5 日經總
      統以華總一義字第09900107731 號令修正公布，惟本次修
      正條文之施行日期，由行政院以命令定之。查行政院尚未
      以命令定上開修正條文之施行日期，故該修正條文即尚未
      施行，異議人另主張本件違規應依上開修正條文裁處，尚
      非可採，一併敘明。
五、綜上所述，異議人確有上開行經有燈光號誌管制之交岔路口
    闖紅燈及酒後駕車之違規行為，原處分機關就闖紅燈之部分
    裁處罰鍰新臺幣2,700 元，並記違規點數3 點，核無違誤。
    另就酒後駕車部分，原處分機關吊扣異議人普通大貨車駕駛
    執照12個月，於法即有未合，至於裁處異議人罰鍰1 萬9,50
    0 元及應接受道安講習部分，則與行政罰法第26條第1 項但
    書規定相符，並無違誤，惟因本件酒後駕車乃單一違規行為
    ，原處分機關所為之處分應視為一整體而無從予以割裂，故
    仍應由本院撤銷原處分，並自為裁罰如主文所示。
據上論斷，應依道路交通管理處罰條例第87條第2 項，道路交通
案件處理辦法第20條前段，裁定如主文。
中    華    民    國    99    年    10    月    25    日
                  交通法庭  法  官  林蕙芳
以上正本證明與原本無異。
如不服本裁定，應於裁定送達後5 日內向本院提出抗告狀。
                            書記官  莊凱男
中    華    民    國    99    年    11    月    2     日

司法院資訊處製作；財團法人民間司法改革基金會備份。
